---
title: "Comparação dados SIVEP Gripe e Brasil.IO"
date: "`r Sys.Date()`"
author: "Observatório COVID-19 BR"
output:
  rmdformats::readthedown:
    code_folding: hide
    self_contained: true
    thumbnails: false
    lightbox: false
    toc_depth: 4
---

```{r knitr_init, echo=FALSE, results="asis", cache=FALSE}
library(knitr)
library(rmdformats)
library(stringr)
library(dplyr)
library(coronabr)
source("_src/funcoes.R")
## Global options
options(max.print = "75")
opts_chunk$set(echo = FALSE,
	           cache = FALSE,
               prompt = FALSE,
               tidy = FALSE,
               comment = NA,
               message = FALSE,
               warning = FALSE)
opts_knit$set(width = 75)
```


```{r utilities}
## Tabelas de contigencia entre hospitalizacao e evolucao
f1 <- function(x){
    tmp <- with(x, addmargins(table(hospital, evolucao, useNA="always"))) 
    dimnames(tmp) <- list(Hospitalização = c("Hospitalizado", "Não hospit", "Ignorado", "NA", "Total"),
                          Evolução = c("Alta", "Óbito", "ignorado", "NA", "Total"))
    return(tmp)
}
## N de obitos por maior data do óbito
f2 <- function(x){
    df <- x %>%
        filter(evolucao == 2) %>%
        ##mutate(dt_evento = pmax(dt_notific, dt_evolucao, dt_digita, na.rm=TRUE)) %>%
        group_by(dt_evoluca) %>%
        summarise(N = n()) %>%
        as.data.frame()
    zoo(df[,2], df[,1])
}
## N de obitos por data de notificacao Brasil.IO
f3 <- function(x){
    zoo(rev(diff(rev(x$deaths))),x$date[-nrow(x)])
    }
## Data da ultima base sivep disponivel
sivep.last.date <- get.last.date(dir = "../dados/SIVEP-Gripe/")
```
# Introdução

A base SIVEP-Gripe tem as notificações de casos de SRAG.  O campo
`HOSPITAL`, indica se o caso foi hospitalizado. O campo `EVOLUCAO`
indica a evolução final do caso (alta, óbito, ignorado). Os casos sem
conclusão têm o campo de evolução não preenchido (NA). Na SIVEP há
campos que indicam a data da notificação (`DT_NOTIFICA`) e outro campo
para a data da evolução (`DT_EVOLUCA`). Há, também, a data de
digitação inicial da notificação (`DT_DIGIT`), que pode ser anterior à
data da evolução. O dicionário de dados da SIVEp está 
[aqui](http://189.28.128.100/sivep-gripe/Dicionario_de_Dados_SRAG_Hospitalizado_02.04.2020.pdf). 

A tabela `caso.full` do Brasil.IO tem um só campo de
data. Segundo a documentação
(https://github.com/turicas/covid19-br/blob/master/api.md#caso_full),
é a data da captura do dado. A verificar, mas parece ser a data dos
boletins epidemiológicos, que somam os óbitos e casos que constam na
base a cada dia. Se é isto, não corresponde a nenhuma das datas que
consta em uma base SIVEP. 

Neste relatório comparamos o número diário de óbitos na base SIVEP e
no conjunto de dados do Brasil.IO, usando a data do óbito que consta
na SIVEP. 


# Recife

```{r Recife_leitura_dados}
## Codigo IBGE
recife.cod <- "2611606"
## Brasil.IO
recife.bio <- get_corona_br(ibge_cod = recife.cod)
## SIVEP
## Recife, residentes no municipio
recife.sivep.res <- read.sivep(dir = "../dados/SIVEP-Gripe/",
                         escala = "municipio",
                         geocode = recife.cod,
                         data = sivep.last.date,
                         residente = TRUE)
## Recife, notificacoes feitas no muncipio
recife.sivep.not <- read.sivep(dir = "../dados/SIVEP-Gripe/",
                         escala = "municipio",
                         geocode = recife.cod,
                         data = sivep.last.date,
                         residente = FALSE)
## Ultimo nowcasting
## Data 
recife.data.nowc <- get.last.date(dir = "../dados_processados/nowcasting/municipios/PE/Recife/tabelas_nowcasting_para_grafico")
## Leitura
recife.now.c <- read.csv(paste0("../dados_processados/nowcasting/municipios/PE/Recife/tabelas_nowcasting_para_grafico/nowcasting_acumulado_obitos_srag_",recife.data.nowc,".csv"))
recife.now <- read.csv(paste0("../dados_processados/nowcasting/municipios/PE/Recife/tabelas_nowcasting_para_grafico/nowcasting_diario_obitos_srag_",recife.data.nowc,".csv"))
recife.now.zoo <- zoo(recife.now$estimate, as.Date(recife.now$data))
## Ultima data para a qual tem nowcasting
recife.data.now <- as.Date(last(recife.now$data))
```

## Casos e óbitos SRAG

### Comparação de óbitos nas duas bases e nowcasting SIVEP

```{r recife_plot_compara, fig.width = 8, fig.height = 4}
merge(sivep.res = na.fill(f2(recife.sivep.res),0),
      ##sivep.not = f2(recife.sivep.not),
      sivep.res.now = recife.now.zoo,
      br.io=f3(recife.bio)) %>%
    ##na.fill(fill=0) %>%
    ggplot(aes(Index)) +
    geom_line(aes(y=sivep.res.now, col="SIVEP nowcasting")) +
    geom_line(aes(y=sivep.res, col="SIVEP")) +
    geom_line(aes(y=br.io, col="Brasil.IO")) +
    ylab("N de óbitos") +
    xlab("") +
    scale_x_date(date_labels = "%d/%b") +
    theme_bw() +
    plot.formatos +
    theme(legend.position = c(0.1, 0.7), legend.title = element_blank())
```


### Casos SRAG por evolução e hospitalização na SIVEP

O total de óbitos acumulados na base do Brasil.IO é 
`r recife.bio$deaths[recife.bio$date == as.Date(sivep.last.date, "%Y_%m_%d")]`. 
Os totais e óbitos de residentes em Recife na base
SIVEP é menor do isso. No entanto, o valor do Brasil.IO até dia
`r format(recife.data.now,  "%d/%m/%Y")` é  de 
`r recife.bio$deaths[recife.bio$date == recife.data.now]`. 
compatível com o acumulado das estimativas de nowcasting, que vão
até este dia. Esta estimativa é de 
`r recife.now.c$now.mean.c[recife.now.c$data==recife.data.now]`, 
com intervalo entre
`r recife.now.c$now.low.c.proj[recife.now.c$data==recife.data.now]`
e
`r recife.now.c$now.upp.c.proj[recife.now.c$data==recife.data.now]` .

#### Casos de residentes no município

```{r recife_residentes}
kable(f1(recife.sivep.res),
      caption = paste("Recife casos SRAG de residentes, classificados por hospitalização e evolução, base SIVEP nacional do MS,",
                      format(as.Date(sivep.last.date, "%Y_%m_%d"), "%d/%m/%Y")))
```

#### Casos notificados no município

```{r recife_notif}
kable(f1(recife.sivep.not),
      caption = paste("Recife casos SRAG notificados no município, classificados por hospitalização e evolução, base SIVEP nacional do MS,",
                      format(as.Date(sivep.last.date, "%Y_%m_%d"), "%d/%m/%Y")))
```

# Conclusões preliminares

* Total de óbitos reportados pelo Brasil.IO é maior que o registrado
  no SIVEP-Gripe. Isto se dá peo maior número de óbitos nas últimas
  três semanas nos dados do Brasil.IO. A diferença pode acontece pelo
  maior atraso de notificação de óbitos na SIVEP do que nos
  boletins. É possível também que haja óbitos que não são lançados no
  SIVEP (p.e.x que aconteceram no domicílio). Embora menos provável, é
  possível ainda que óbitos de residentes em outro municípios sejam
  contabilizados, especialmente em grandes cidades, para onde muitas
  pessoas de cidades menores se dirigem, em busca de
  tratamentos. Estas hipóteses não são excludentes.
* Caso a diferença seja causada por atraso de notificação, seria
  esperado que o total de óbitos estimados pelo nowcasting se
  aproximasse do total reportado no boletim. É o que acontece.
* Brasil.IO soma os óbitos anunciados pelas secretarias a cada dia. A
  evolução destes números pela data do boletim são afetadas por
  fatores administrativos. Um melhor acompanhamento da pandemia é
  feito usando como data de referência a data do evento epidemiológico
  (primeiros sintomas para casos e data do óbito para óbitos).
