---
title: "`r paste('Análise de integridade dos dados das bases SIVEP até', data)`"
date: "`r Sys.Date()`"
author: "Observatório COVID-19 BR"
output:
  rmdformats::readthedown:
    code_folding: hide
    self_contained: true
    thumbnails: false
    lightbox: false
---

```{r knitr_init, echo=FALSE, results="asis", cache=FALSE}
library(knitr)
library(rmdformats)
library(stringr)
## Global options
options(max.print = "75")
opts_chunk$set(echo = FALSE,
	           cache = FALSE,
               prompt = FALSE,
               tidy = FALSE,
               comment = NA,
               message = FALSE,
               warning = FALSE)
opts_knit$set(width = 75)
```
## Tabela comparativa das bases

```{r tabela}
kable(db.info[order(db.info$data, decreasing = TRUE), -2],
      col.names = c("data", "registros lidos", "linhas do arquivo", 
                      "casos Covid", "casos SRAG",
                      "óbitos Covid", "óbitos SRAG"),
      row.names = FALSE
      )
```

## Casos SRAG

```{r plot_compara_srag}
plot.srag
```

## Casos Covid

```{r plot_compara_covid}
plot.covid
```


## Óbitos SRAG

```{r plot_compara_obitos_srag}
plot.obitos.srag
```

## Óbitos Covid

```{r plot_compara_obitos_covid}
plot.obitos.covid
```


# Observatório COVID-19 BR

O Observatório Covid-19 BR é uma iniciativa independente, fruto da
colaboração entre pesquisadores com o desejo de contribuir para a
disseminação de informação de qualidade baseada em dados atualizados e
análises cientificamente embasadas. 

Criamos um sítio com códigos de fonte aberta que nos permite
acompanhar o estado atual da epidemia de Covid-19 no Brasil, incluindo
análises estatísticas e previsões. Modelos estatísticos e matemáticos
para previsões da epidemia estão em preparação

**Site:** https://covid19br.github.io

**Contato:** obscovid19br@gmail.com

